臺灣臺中地方法院刑事判決　　　　 96年度中交簡上字第147號
上　訴　人
即　被　告　乙○○
　　　　　　　　　　國民
上列上訴人因公共危險案件，不服本院臺中簡易庭九十五年度中
交簡字第一九五四號中華民國九十五年十月二十六日第一審簡易
判決（聲請簡易判決處刑案號：臺灣臺中地方法院檢察署九十五
年度速偵字第三七九一號），提起上訴，本院管轄之第二審合議
庭判決如下：
    主    文
原判決撤銷。
乙○○服用酒類，不能安全駕駛動力交通工具而駕駛，處拘役肆
拾日，如易科罰金，以新臺幣壹仟元折算壹日。
    犯罪事實
一、乙○○於民國九十五年十月四日晚上七時至十時許，在臺中
    市○○區○○路與崇德路口之「北海岸海產店」內與友人飲
    用紅酒三、四杯後，已達不能安全駕駛動力交通工具之程度
    ，竟仍於飲酒完畢後，隨即駕駛車牌號碼ＸＸ─４２６７號
    自小客車上路，嗣於同日晚上十時三十分許，行經臺中市○
    ○路與文心路口，欲左轉西屯路時，因不勝酒力，而與對向
    騎乘車牌號碼ＣＧ─４２１號重型機車直行之甲○○發生碰
    撞，致甲○○身體受有傷害（過失傷害部分，未據告訴）。
    經警據報後到場處理，並當場測得其呼氣酒精濃度達每公升
    零點五四毫克，因而查悉上情。
二、案經臺中市警察局第六分局報告臺灣臺中地方法院檢察署檢
    察官偵查後聲請簡易判決處刑。
　　理    由
一、訊據上訴人即被告（下稱被告）乙○○對於上揭犯罪事實坦
    承不諱（見臺中市警察局第六分局刑案偵查卷宗【以下簡稱
    「警卷」】第七頁、臺灣臺中地方法院檢察署九十五年度速
    偵字第三七九一號偵查卷宗第四頁、本院卷第一八頁），並
    經證人甲○○於警詢證述其於前揭時、地騎乘機車與被告所
    駕駛之自小客車發生車禍等情、證人即在場目擊車禍發生之
    潘泰證述其目睹被告所駕駛之自小客車與證人甲○○所騎乘
    之機車發生碰撞之經過等情，均相符合（見警卷第八、九、
    一六頁），且有道路交通事故現場圖、道路交通事故調查報
    告表(一)、(二)、酒精濃度測試單、汽機車駕駛人酒後生理協調
    平衡檢測紀錄表、刑法第一百八十五條之三之查獲後測試、
    觀察職務報告、臺中市警察局舉發違反道路交通管理事件通
    知單各一份、車損及現場照片共八張附卷可稽（見警卷第二
    ○至二三、二六至二九頁）。按刑法第一百八十五條之三所
    稱服用酒類或其他相類之物，不能安全駕駛動力交通工具之
    公共危險罪，係屬抽象危險犯之規定，此種抽象危險係伴隨
    飲酒過量之行為而當然成立。換言之，只需客觀上有此種行
    為出現，危險即視為存在，至於有無肇事之具體結果，均不
    影響公共危險罪責之成立。再者，參考德、美等國家之認定
    標準，在酒精吐氣濃度達每公升零點五五毫克（或血液濃度
    達百分之零點一一）時，就人體生理行為方面，會產生視覺
    反應遲鈍、影像不能集中、走路或講話可能發抖、動作笨拙
    等影響，就駕駛能力方面，亦會產生駕駛反應遲鈍、同時不
    能看清前方路況及車旁照後鏡等影響，在此情形下，其肇事
    率為一般正常人之十倍。被告酒後呼氣酒精濃度為每公升零
    點五四毫克，而未達上開每公升零點五五毫克之標準，然已
    甚為接近，況觀諸被告於警詢時於上開汽車駕駛人酒後生理
    協調平衡檢測紀錄表上繪製之同心圓，線條不規則，而無法
    正常畫出圓弧線，足徵被告飲用酒類後，其身體生理協調平
    衡及自控性均已明顯降低，被告並因而駕車與證人甲○○所
    騎乘之機車發生碰撞，益證其已達不能安全駕駛動力交通工
    具之程度，灼然至明。從而，本件事證明確，被告上開犯行
    堪以認定，應予依法論科。
二、核被告所為，係犯刑法第一百八十五條之三之服用酒類違背
    安全駕駛罪。原審予以論科，固非無見，惟按刑事審判之量
    刑，在於實現刑罰權之分配的正義。故法院對有罪之被告科
    刑，應符合罪刑相當之原則，使罰當其罪，以契合人民之法
    律感情。此所以刑法第五十七條明定科刑時應審酌一切情狀
　　，尤應注意該條所列各款事項，以為科刑輕重之標準（最高
　  法院八十八年度臺上字第二二○一號判決意旨參照）。查被
    告飲酒後雖已達不能安全駕駛動力交通工具之程度，然其所
    測得之酒精濃度數值尚未超出法定標準，犯罪情節尚屬輕微
    ，且被告犯後坦承犯行，並與證人甲○○達成和解，賠償新
    臺幣二萬元（見本院卷第四頁之和解書），原審量以有期徒
    刑三月，尚嫌過重，被告上訴意旨指摘原判決量刑過重，非
    無理由，自應由本院予以撤銷改判。爰審酌被告酒醉後已不
    能安全駕駛動力交通工具，仍不顧公眾之安危，貿然駕車，
    本應重懲，惟念其酒精濃度尚未超出法定標準之程度，且事
    後已與證人甲○○和解，並賠償損害，犯罪後復坦認犯行，
    確有認錯悔過之意，態度尚佳等一切情狀，量處如主文所示
    之刑，並諭知易科罰金之折算標準。
三、末按，被告前未曾因故意犯罪受有期徒刑以上刑之宣告乙節
    ，有臺灣臺中地方法院檢察署刑案資料查註紀錄表及臺灣高
    等法院被告前案紀錄表各一份附卷可按，惟查酒後開車不僅
    大幅提高肇事率，且一旦肇事通常造成自己或他人身體、財
    產之嚴重傷害，甚至發生死亡之結果，是以邇來政府不斷宣
    導禁止酒後開車之觀念，亦將酒後駕車所處之罰鍰提高，以
    警惕國人切勿為之。惟被告仍無視於政府之宣導，於飲酒後
    已達不能安全駕駛車輛之程度，仍開車上路，顯未意識到其
    酒醉駕車之行為已對其周圍從事交通之行人或駕駛人造成立
    即而明顯之危險，已足認被告守法觀念薄弱，倘徒以其未曾
    受有期徒刑以上刑之宣告，即謂得邀緩刑之寬典，無異輕啟
    枉法倖進之徒投機之門，絕非屬良法美意之緩刑制度之本旨
    ，因此，為維法律秩序之基本原則及尊嚴，發揮法院就具體
    個案之判決導正社會現象之功能，本院認不宜為緩刑之宣告
    ，併此敘明。
據上論斷，應依刑事訴訟法第四百五十五條之一第一項、第三項
、第三百六十九條第一項前段、第三百六十四條、第二百九十九
條第一項前段，刑法第一百八十五條之三、第四十一條第一項前
段，刑法施行法第一條之一，判決如主文。
本案經檢察官丙○○到庭執行職務。
中　　華　　民　　國　　96　　年　　4　　 月　 　3　　日
                  刑事第三庭    審判長法  官  唐光義
                                      法  官  朱光國
                                      法  官  郭妙俐
上正本證明與原本無異。
本件不得上訴。
                                      書記官  陳玉芬
中　　華　　民　　國　　96　　年　　4　　 月　 　3　　日
附錄本案論罪科刑法條全文：
中華民國刑法第一百八十五條之三
（重大違背義務致交通危險罪）
服用毒品、麻醉藥品、酒類或其他相類之物，不能安全駕駛動力
交通工具而駕駛者，處一年以下有期徒刑、拘役或三萬元以下罰
金。
